【裁判字號】    99,交聲,100
【裁判日期】    990420
【裁判案由】    聲明異議
【裁判全文】
臺灣臺南地方法院交通事件裁定        98年度交聲字第1246號
移送機關  交通部公路總局臺中區監理所
異議人即
受處分人  甲○○
上列異議人即受處分人因違反道路交通管理處罰條例案件，對於
交通部公路總局臺中區監理所民國98年7月10日所為之裁決處分
（處分案號：中監違字第裁60－AEW363507號）聲明異議，本院
裁定如下：
    主    文
原處分撤銷。
甲○○不罰。
    理    由
一、原處分意旨略以：異議人即受處分人甲○○（下稱異議人）
    所有車牌號碼ED-5383號自用一般小客車（下稱系爭車輛）
    ，於民國97年1月15日13時50分許，在臺北市○○街77巷8號
    前，經臺北市政府警察局南港分局同德派出所（下稱舉發機
    關）警員查獲異議人所有之上開號碼為ED-5383號之牌照，
    懸掛在第三人林慶龍駕駛之秦駿祥所有原車號CE-2588號之
    車輛上，乃逕行製單舉發異議人將系爭車輛牌照供他車使用
    ，嗣經交通部公路總局臺中區監理所（下稱原處分機關）以
    其有牌照供他車使用之違規事證明確，依道路交通管理處罰
    條例第12條第1項第5款、第2項及違反道路交通管理事件統
    一裁罰基準表之規定，裁處異議人罰鍰新臺幣（下同）10,8
    00元（牌照已於95年3月28日逾檢註銷）等語。
二、本件異議意旨略以：異議人所有之系爭車輛因車齡老舊，一
    直停放在臺北市○○區○○街1巷6號旁未劃紅線之路旁，直
    至96年7月12日經臺北市政府環保局拖吊，已自動完成報銷
    手續，又異議人因未居住於戶籍所在地，並不知有罰單或公
    文，異議人未曾將車輛停放在臺北市○○區○○街73號週邊
    ，亦未曾將牌照借他人使用，也不認識舉發單上所列之駕駛
    人林慶龍以及該車車主秦駿祥，車牌應係遭人盜用，且違規
    車輛與異議人車輛ED-5383號車之車籍資料及款式不同，為
    此聲明異議，請求撤銷原處分等語。
三、按汽車有牌照借供他車使用或使用他車牌照行駛者，處汽車
    所有人3,600元以上10,800元以下罰鍰，並禁止其行駛；前
    項第5款之牌照吊銷之，道路交通管理處罰條例第12條第1項
    第5款、第2項後段分別定有明文。然上開條文所指之「汽車
    所有人」，係指該車輛於違規當時之真正所有權人而言，蓋
    車籍資料僅係監理機關對於車輛管理之行政登記事項，車籍
    資料上之車主名稱登記，雖可據以作為該車所有人之判斷依
    據，然該車籍資料所登記之車主，並非當然即為民法上之真
    正所有權人，實際上仍應依照民法上動產所有權歸屬之相關
    規定加以判斷，而非絕對以車籍資料上登記之車主，為認定
    車輛所有權人之唯一標準。況若車輛經註銷牌照後，該車原
    有之車籍資料已無從以變動，而原車輛所有人如欲將該註銷
    牌照車輛之所有權移轉他人，或因其他法律關係而喪失所有
    權時，亦無從藉由車籍資料之變更，而另為註銷牌照車輛新
    車主之登記，故車輛經完成牌照註銷登記後，其所有權誰屬
    即已無從藉由車籍資料加以確認，實際上則應依照民法上動
    產所有權歸屬之相關規定加以判斷。
四、經查：
  (一)原登記異議人所有之系爭車輛的牌照，於97年1月15日13時
    50分許，在臺北市○○街77巷8號前，經舉發機關員警查獲
    懸掛在第三人林慶龍所駕駛之車輛上，遂製單舉發異議人將
    「牌照借供他車使用」，嗣經原處分機關依法裁處異議人如
    前所述內容之裁罰等情，有臺北市政府警察局97年1月15日
    北市警交字第AEW363507號舉發通知單、原處分機關98年7月
    10日中監違字第裁60－AEW363507號裁決書等件在卷可稽。
  (二)至異議人否認有牌照供他車使用，主張系爭車輛經臺北市政
    府環保局拖吊，已自動完成報銷手續，其也不認識舉發單上
    所列之駕駛人林慶龍以及該車車主秦駿祥，車牌應係遭人盜
    用等語；依原處分機關98年10月27日中監自字第0980041115
    號函稱該所承辦人於96年10月1日依據台北市環保局來函登
    錄：本項註記已載明「環保廢棄無牌」等語，又依上開函附
    汽車車籍查詢單禁動狀態亦記載：車牌失竊，環保廢棄，另
    依上開函附汽車禁止異動查詢亦記載：禁動原因環保廢棄，
    管制項目ABC，登錄日96年10月1日，…，備註說明：環保廢
    棄無牌0000000000-000000北市環保局等語，有上開函在卷
    可稽（見本院98年度交聲字第1246號卷第38-40頁）；又台
    北市政府環境保護局98年10月26日北市環三字第0983715090
    0號函稱：該局於96年9月19日以北市環三字第09635179000
    號函通知該局委外保管場繳款提貨，將甲○○所屬無牌自用
    小客車以廢棄物變賣處理等語（見本院98年度交聲字第1246
    號卷第42-43頁）。依臺北市政府環境保護局上開函文可知
    ，原為異議人所有之系爭車輛業於96年9月間遭以廢棄物變
    賣處理，則異議人自該時起即非系爭車輛之所有權人，自不
    得認本件違規時異議人仍為系爭車輛之所有權人而以道路交
    通管理處罰條例第12條第1項第5款、第2項之規定對之裁罰
    。
  (三)依上所述，異議人於本件違規時已非系爭車輛之所有權人，
    且查無其他積極證據足以證明異議人確有將其車牌借予他人
    使用之情事，自難僅以第三人林慶龍駕駛之自小客車懸掛系
    爭車輛之車牌，即遽認異議人有「牌照借供他車使用」之違
    規行為。原處分機關以異議人原為車籍登記所有人即對之逕
    行裁罰，於法尚有未合。
五、綜上所述，異議人之異議為有理由，原處分機關所為裁決尚
    非合法，應由本院裁定將原處分撤銷，另為異議人不罰之諭
    知。
六、據上論斷，應依道路交通管理處罰條例第87條第2項、道路
    交通案件處理辦法第20條前段，裁定如主文。
中    華    民    國    99    年    4     月    20    日
                    交通法庭  法  官 張家瑛
以上正本證明與原本無異。
如不服本裁定，應於收受送達後5日內向本院提出抗告狀。（應
附繕本）
                              書記官 李淑惠
中    華    民    國    99    年    4     月    22    日

司法院資訊處製作；財團法人民間司法改革基金會備份。
